臺灣臺北地方法院刑事判決　　　　　　　　　　　　　　九十年度訴字第七六０號
　　公　訴　人　臺灣臺北地方法院檢察署檢察官
　　被　　　告　丙○○
　　指定辯護人　甲○
右列被告因公共危險案件，經檢察官提起公訴（九十年度偵字第一一○五一號），甲
○判決如左：
    主      文
丙○○放火燒燬現有人所在之建築物，未遂，處有期徒刑壹年拾月，緩刑肆年，緩刑
期內付保護管束。
    事      實
一、丙○○曾於民國八十九年初，受僱於座落臺北市中山區○○○路○段四十六號十
    二樓之輯合股份有限公司（下稱輯合公司），其後因與輯合公司之主管就業務之
    執行問題發生爭執，於同年二月間遭公司予以解僱，丙○○心有不甘，乃為報復
    ，於民國九十年四月十六日下午五時十四分二十一秒許，著米黃色外套、上衣及
    黑長褲黑皮鞋進入輯合公司所在國際經貿中心大樓一樓，明知位於十二樓之輯合
    公司及所在大樓仍在上班時間係現有人所在之建築物，竟基於放火燒燬現有人所
    在之建築物故意，於該棟大樓十二樓樓梯口左側，以打火機引燃置於樓梯口之厚
    紙板，欲縱火燒燬現有人所在之輯合公司，厚紙板已著火，嗣因火勢引起之濃煙
    為公司內員工發現，持滅火器迅速撲滅，致未成災。
二、案經臺北市政府警察局中山分局報告臺灣臺北地方法院檢察署檢察官偵查起訴。
    理      由
一、右開事實，業據被告丙○○在言詞辯論期日自白，並有下列之補強證據：
    （１）證人乙○○於警訊、偵查及審判中之証述。
    （２）前開大樓入口處錄影機拍攝錄影到被告於九十年四月十六日十七點十四分
          二十一秒，著米黃色外套、黑色長褲，右側斜背一個皮包，進入該大樓，
          在十七點二十二分三十七秒，著上開服裝之被告走出大樓大門，亦經甲○
          勘驗屬實，有甲○勘驗筆錄及錄影帶並翻拍被告進入大樓時照片各一件，
          另有前開現場起火處及現場照片五張附卷可稽。
    （３）按刑法第一百七十三條第一項放火燒毀現有人所在之建築物罪，係以放火
          行為時有人在建築內為準，查被告放火時位於十二樓內之二家公司（被告
          所曾任職之輯合公司及隔壁公司）均仍在上班時間，據證人龐彩萱到庭證
          述該公司通常於下午五點四十五分下班（九十一年四月四日訊問筆錄）及
          乙○○證述當時公司有人上班（九十年十月二十五訊問筆錄）甚詳。
    （４）被告曾辯稱案發當時伊正在臺北市○○路及長安東路附近一家貿易公司應
          徵工作，並提出證人彭明德做為不在場證明，惟經甲○隔離訊問後，證人
          彭明德證稱：「（檢察官問：你對臺北街道是否熟悉？）不熟」「（問：
          你怎麼知道該公司地址？）我不知道，是被告在車上我帶她去的」「（法
          官問：被告下車之後，你有無跟她下車？）沒有」「（問：被告去了多久
          回來？）大約半小時」「（問：被告回來時是幾點？）大約快五點多了」
          「（問：你有無碰到她面試之人？）沒有」「（你是否在她告知他要去應
          徵下車之後你在何處？）我都在車上」「（你在車上等了多久？）大約快
          半個小時」等語之情節與被告之供述「（公設辯護人問：他有無跟你一起
          下車？）有，他有陪我至那家公司去」「（法官問：證人有無跟你去公司
          ？）他後來有上來，我有跟他說第幾層樓」「（問：你有在公司見到證人
          ？）有，我考完試以後有見到他，因為他有問裡面的人，裡面的人說還沒
          有好，他坐在裡面等我」「（問：你考試時間多久？）大約半個多鐘頭」
          「（問：所以從你下車至考完試你至少離開證人半個鐘頭？）應該有半個
          鐘頭」「（問：你是下車之後一直到考完試才見到證人？）應該是面談完
          ，不過我已經知道他在那邊等我」「（問：你如何知道他在那邊等你？）
          因為要面談時，我去另一個辦公室，我出去時有看到他坐在會議室那裡」
          「（問：看到證人時，證人在做何事？）我看到他在看報紙」，二者供述
          之情節並不相符，縱證人所證屬實，被告與證人於四月十六日下午五點至
          五點多至少有半個小時未同處，且依證人所述亦不足以證明被告確實係在
          應徵公司考試，而依前開錄影機拍攝案發之時間為九十年四月十六日十七
          點十四分二十一秒至同日十七點二十二分三十七秒之間，足見被告所舉證
          人並不足為被告不在場之證明。
    縱上說明，被告之自白及補強證據經調查與事實相符，足為被告有罪之認定。被
    告罪證明確，犯行足堪認定，應予依法論科。
二、核被告所為，係犯刑法第一百七十三條第三項、第一項之放火燒毀現有人所在之
    建築物之未遂罪。其已著手於犯罪行為之實行而不遂，應依同法第二十六條前段
    規定減輕其刑。茲審酌被告係因一時工作不順心情不好，一時失慮致罹重典，然
    其事後於甲○審理中終於坦承犯罪，同時考量其行為所生之危害並非重大，衡情
    非無可憫恕，縱使宣告以法定最低本刑，仍嫌過重，情輕法重，爰依刑法第五十
    九條減輕其刑之規定，遞減其刑。爰參酌被告其餘犯罪之動機、目的、手段、品
    行、智識程度、所生危害等一切情狀，量處如主文所示之刑，以資懲儆。又被告
    未曾受有期徒刑以上刑之宣告，有台灣高等法院檢察署刑案紀錄簡覆表在卷可稽
    ，其犯後迄今未有何犯行，其一時失慮觸法，事後已有悔意，應無再犯之虞，甲
    ○認其宣告之刑以暫不執行為當，爰併宣告緩刑四年，以勵自新。另甲○審酌本
    件被告犯罪之動機及情節，認被告有付保護管束之必要，並依照刑法第九十三條
    之規定，諭知緩刑期內付保護管束。另被告以其所有之打火機放火，惟因該打火
    機並非違禁物，且被告已供明將該打火機丟棄，爰不為沒收之諭知，併此敘明。
三、公訴意旨另以：被告丙○○於九十年四月四日下午二時三十分及同月六日下午四
    時三十分在臺北市中山區○○○路○段四十六號十二樓樓梯口右側以報紙引燃垃
    圾桶內雜物，皆因遭人發現後，迅以撲滅始未燒燬該建築物，因認被告涉有刑法
    第一百七十三條第三項、第一項之放火燒毀現有人所在之建築物未遂罪云云，按
    犯罪事實應依證據認定之，無證據不得推定其犯罪事實，刑事訴訟法第一百五十
    四條定有明文。又認定不利於被告之事實，須依積極證據，苟積極證據不足為不
    利於被告之認定，即應為有利於被告之認定，更不必有何有利之證據，最高法院
    三十年上字第八一六號著有判例可稽。本件訊據被告堅決否認有該二次放火之犯
    行，辯稱該二日伊都在家裡等語，經查：（一）證人乙○○經檢察官訊問：「第
    一次與第二次有沒有看到是何人放火？」，答稱：「第一次與第二次我沒有看到
    。」（見甲○九十年十月二十五日訊問筆錄）；證人丁○○亦證稱伊不知道第一
    次與第二次是何人放的等語（見同上筆錄）。（二）八十九年四月四日及四月六
    日二次發現之起火點為同址右側洗手間旁邊樓梯口之垃圾桶與前揭四月十六日被
    告所自白之放火地點為該大樓同址輯合公司大門邊左側樓梯口不同，業據證人乙
    ○○、龐彩萱到庭證述甚詳，而該起火地點係緊鄰同址另一公司之外面與被告曾
    任職之輯合公司不在同一邊；而該大樓四月四日及四月六日之錄影監視器之影帶
    已經洗掉而無法供調查等情，亦據證人丁○○到庭證述明確，縱上各節，尚不足
    以認定九十年四月四日、四月六日之縱火為被告所為，此外，公訴人復未提出其
    他積極證據足以證明被告有所指該二次放火行為之犯行，惟公訴人認為此部分之
    犯行與前開放火燒燬現有人所在之建築物未遂罪係連續犯，有裁判上一罪之關係
    ，爰不另為無罪之諭知。
據上論斷，應依刑事訴訟法第二百九十九條第一項前段、刑法第一百七十三條第三項
、第一項、第二十六條前段、第五十九條、第七十四條第一款、第九十三條第一項，
判決如主文。
本案經檢察官戊○○到庭執行職務
中      華      民      國    九十一    年      七      月     十七     日
                                    臺灣臺北地方法院刑事第三庭
                                        法  官  吳  淑  惠
右正本證明與原本無異。
如不服本判決，應於判決送達後十日內向甲○提出上訴狀(應抄附繕本)。告訴人或被
害人如對於本判決不服者，應具備理由請求檢察官上訴，其上訴期間之計算係以檢察
官收受判決正本之日期為準。
                                        書記官  林  淑  卿
中      華      民      國    九十一    年      七      月     十七     日
附錄本案論罪科刑法條全文
刑法第一百七十三條第一項、第三項
放火燒燬現供人使用之住宅或現有人所在之建築物、礦坑、火車、電車或其他供水、
陸、空公眾運輸之舟、車、航空機者，處無期徒刑或七年以上有期徒刑。
失火燒燬前項之物者，處一年以下有期徒刑、拘役或五百元以下罰金。
第一項之未遂犯罰之。
預備犯第一項之罪者，處一年以下有期徒刑、拘役或三百元以下罰金。
